Données {#data}
======================

Statistiques globales
-----------------------
Pour la partie s'interessant aux statistiques globales, nous basons nos exercices sur une réalité simulée d'une valeur de carbone dans un parcelle agricole. Ce champ a été simulé en utilisant des techniques géostastitques.

L'objet correspond à un tableau comportant 3 colonnes.
les coordonnées avec `s1` et `s2`
les valeurs simulées  `sim1`

Chaque coordonnée correspond au centre d'un pixel

```{r}
champ <- read.csv('data/simulatedField_1Exp25.csv')

head(champ)

```


Il est donc facile de transformer le tableau en une grille de type `SpatialPixelsDataframe`. Pour cela, on passe par une structure de type `SpatialPointDataframe` dans un premier temps.


```{r}
champSP <- champ
# transformer en un vecteur de points
coordinates(champSP) <- c('s1','s2') 
# transformer en raster
gridded(champSP) <- TRUE
```

Voici la structure de l'objet de type sp.


```{r}
# structure de l'objet
str(champSP)
```

Il est assez simple de faire une carte avec le package `tmap`


```{r nice-fig2, fig.cap='Notre réalité: un champ aléatoire simulé avec un variogramme de type exponentiel', out.width='110%', fig.asp=.75, fig.align='center'}


tm_shape(champSP) +
  tm_raster()+
tm_layout(legend.outside = TRUE)

```


L'histogramme de la propriété ressemble à ceci:


```{r, fig.cap='Histogramme de la population', out.width='80%', fig.asp=.75, fig.align='center'}

ggplot(champ, 
       aes(x=sim1)) + 
  geom_histogram(bins = 50)

```


La moyenne vraie de la population vaut ainsi


```{r}
Moy = mean(champ$sim1)

Moy

```


Cartographie
------------
Pour illuster les différents plans possible pour la cartographie, nous prenons de jeus de données en exemple

### Contour d'une parcelle

le contour d'une parcelle  est fourni par le package `spcosa`. Sa forme est complexe et permet de bien illustrer les caractéristiques des plans d'échantillonnage proposés.

```{r, warning=FALSE, fig.cap='Contour d\'une parcelle agricole', out.width='80%', fig.asp=.75, fig.align='center'}
shpFarmsum <- read_sf(dsn = system.file("maps", package = "spcosa"), layer = "farmsum")

shpFarmsum <- as(shpFarmsum, "Spatial") # conversion sp

tm_shape(shpFarmsum) + 
  tm_borders()
```


### Covariables rasters en Australie

Un ensemble de 5 rasters sont disponibles pour une parcelle située en Australie dans un zone viticole appelée 'Hunter vallée'.

 - Altitude
 - l'orientation de la pente
 - pente
 - indice de topographie
 - l'indice de végétation normalisé


```{r , warning=FALSE, fig.cap='Covariables raster en Australie', out.width='80%', fig.asp=.75, fig.align='center'}
#Read data with coordinates and other attributes of fine grid (discretization of study area)
load(file="Data/HunterValley4Practicals.RData")
grdHunterValley2 <- grdHunterValley
coordinates(grdHunterValley2) <- c('Easting','Northing')
gridded(grdHunterValley2) <- TRUE

tm_shape(grdHunterValley2) + 
  tm_raster(col = c("elevation_m","slope_deg","cti","ndvi") )

```

