Echantillonnage aléatoire simple {#SI}
=================================

Définition
-----------
Les unités sont sélectionnées avec une probabilité égale et indépendamment les unes des autres ; également appelé "échantillonnage aléatoire indépendant (IRS)"

- Deux sous-types :

+ avec remise (SIR)
+ sans remise (SI)

- Cette distinction n'est pas pertinente pour des populations infinies
- Toutes les combinaisons de $n$ unités de population (tous les échantillons de $n$ unités) ont une probabilité égale d'être sélectionnés

Mise en oeuvre avec un logiciel
------------------------------

### Excel

Voici la procédure

### Avec `R` pour les polutations discrètes

Voici comment tirer au hasard des position dans l'espace à partir de la liste des pixels. 

```{r}
n = 100

#fixer la graine pour les tirages aléatoires
set.seed(5601)

# Creation des identifiants des lignes
id = 1:10000
# ou
id = seq( from = 1, to = 10000, by = 1)
# tire au hasard n valeurs parmi 10000
MesIds <- sample( x = id  , size = n)

MesIds <- sort(MesIds)
# Les coordonn?es
champ[MesIds,1:2]

```


Il est possible alors d'extraire les valeurs de carbone simulée pour les pixels tirés au hasard

```{r}
terrain1 <- champ[ MesIds, "sim1" ]
terrain1
```




### Avec `R` pour les populations continues

1 Déterminer les coordonnées minimales et maximales s1 et s2
du domaine (boîte englobante)

2 Tirez deux coordonnées (pseudo-)aléatoires indépendantes $s_{1,v}$ 
et $s_{2,aleat}$ 
3. Utilisez une routine de point dans le polygone pour déterminer si (s_{1,v}$,$s_{2,aleat}$) tombe dans la zone
4. Répétez les étapes 2 et 3 jusqu'à ce que n positions soient sélectionnées



Le package `sp` offre la fonction `spsample` pour effectuer cette procédure à partir de couches SIG.

```{r}
MonEch <- spsample( champSP , n , type = "random")

tm_shape(champSP) +
  tm_raster()+
  tm_shape(MonEch)+
  tm_symbols()+
tm_layout(legend.outside = TRUE)
```



Calcul des estimateurs
-----------------------

Dans cette partie nous explorons les techniques pour calculer les estimateurs des paramètres statistiques à partir des données collectées.


### l'estimateur de Horvitz-Thompson

L'estimateur H-T du total est $\hat t = \sum{z_i/\pi_i}$

L'estimateur H-T de la moyenne est $\hat t = 1/N\sum_{i=1}^n{z_i/\pi_i}$

$\pi$ est la probabilité  qu'un site d'échantillonnage soit inclu  dans l'échantillon (probabilité d'inclusion)

$z_i/\pi_i$ s'appelle les valeurs étendues

Cette formule fonctionne pour n'importe quel plan d'échantillonnage avec $\pi_i$ connus

Pour un SIR, la probabilité qu'un site soit choisi pour un tirage vaut $1/N$

avec $n$ tirage, elle vaut $\pi_i = n/N$

Le total peut donc être estimé par $N/n\sum_{i=1}^n{z_i } = N\hat{z} $




### La moyenne pour la population discrète fini

Avec le plan aléatoire simple, le calcul de la moyenne est très simple

```{r}
# simulation du terrain
terrain2 <- over(MonEch,champSP)

MoyEst <- mean(terrain2$sim1)

MoyEst
```

A comparer avec la moyenne de la population `R Moy`

### La variance spatiale et variance d'échantillonnage 


Ne confondez pas la variance spatiale et la variance d'échantillonnage !

* La variance spatiale (variance de population) est une  caractéristique de la population
* La variance d'échantillonnage est une caractéristique d'une stratégie d'échantillonnage,
c'est-à-dire une combinaison d'un plan d'échantillonnage et d'un estimateur


Son estimation dans le cas d'un SIR

$ \hat{V}(\hat{ \overline{z} } )  = \frac{\hat{S^2}(z) } {n}  $

soit 

$ \frac{1}  {(n(n-1))} \sum_{i=1}^n (z_i - \hat{ \overline{z} }) $

```{r}
# Variance d'?chantillonnage de MoyEst
V <- var(terrain2$sim1) / n
```

### l'intervalle de confiance

```{r}
# calcul du quantile
z <- qnorm(p = 1- (0.05/2), mean = 0, sd = 1)
# si n est petit < 30
z <- qt(p = 1- (0.05/2) , df = 20-1)
# calcul de l'interval de confiance
IC <- z * sqrt(V)
# Est-ce que la vraie moyenne est dans l'IC
Moy < MoyEst + IC
Moy > MoyEst - IC
2 *IC

cbind(MoyEst, ICbas = MoyEst - IC, ICHaut =MoyEst + IC, Moy)

```

