---
output:
  bookdown::html_document2:
    fig_caption: yes
editor_options:
  chunk_output_type: console
---


L'échantillonnage aléatoire stratifié
=======================================

Pour ce type d'approche, la population ou la zone d'étude est subdivisée en sous-populations, appelées
strates.

- Les strates ne peuvent pas  se chevaucher, et leur union doit correspondre à la population étudiée.
- Dans chaque strate, un échantillon est sélectionné au hasard
- Les strates peuvent être échantillonnées de nombreuses manières, par exemple par échantillonnage aléatoire (SI). Cela conduit à un échantillonnage aléatoire simple stratifié (STSI)
- La méthode de sélection des unité par SI est appliquée à chaque strate séparément


Pourquoi stratifier ?
---------------------

Deux raisons possibles :

- Les estimations des paramètres statistiques pour la zone sont plus précises 
- Nous voulons des estimations séparées des paramètres statistiques pour les sous-populations

Comment stratifier ?
---------------------

Deux approches :

* Stratification à l'aide d'un  variables auxiliaires

 - Variable catégorielle (unités cartographiques)
 - variable quantitative (par exemple, images de télédétection)
 
* Stratification par la position géographique uniquement (X et Y)

Estimateurs STSI
-----------------

L'estimateur de la moyenne STSI est le suivant

$\hat{ \overline{z} } = \sum_{h=1}^{H} w_h \hat{\overline{z} }_{h}$

avec $w_h = A_h/\sum_{h}A_h$ et $\hat{\overline{z} }_{h}$ est l'estimateur SI de chaque strate $h$ avec un échantillonnage aléatoire simple.


La variance d'échantillonnage de la moyenne expérimentale des $z$ est :

\begin{equation}

V(\hat{ \overline{z^l} } )  = \sum_{h=1}^{H} w_h^2 \frac{ \hat{ S^2_h} (\hat{ \overline{z^l} } ) }{n_h}
\end{equation}

où $\hat{ S^2_h} (\hat{ \overline{z^l} })$ est la variance SI  dans la strate $h$ :

\begin{equation}
\hat{ S^2_h} (\hat{ \overline{z^l} })= \frac{1}{n_h-1}\sum_{i=1}^{n_h} ( z^l_{hi}  -\hat{\overline{z}}_h^l )
\end{equation}



Stratification géographique par strates compactes
-------------------------------------------------

Parfois, il n'existe pas d'information a priori sur la variabilité spatiale de la propriété visée. Dans ce cas, une bonne répartition spatiale peut

### Définition

Dans cette approche, les $n$ observations sont réparties de manière optimale au sein de la zone d'étude. Pour cela, on utilise un critère qui minimise la distance entre les observations et un discrétisation de la zone d'étude.
La moyenne du carré de la plus courte distance au point j:

$MCPCD_j = 1/N \sum^N_{i=1}min_j(D_{ij}^2)$

Le critère $MCPCD_j$ peut être minmisé en utilisant l'algorithme des K-moyenne 

Il existe un package R `spcosa` de @walvoort_r_2010.

Dans cette appraoche, il n'est pas nécessaire de définir un variogramme a priori  pour l'optimisation de la répartition des $n$  observations. Les strates ainsi définies sont appelées **Strates compactes**

### Estimateurs STSI

Ici, comme les strates ont la même surface et donc le même poids, on peut simplifier les estimateurs

En effet, on peut simplifier les poids : $w_h = A_h/\sum_{h}A_h = 1/H$ 

La moyenne:

<br/>
\begin{equation}

\hat{ \overline{z} } = \sum_{h=1}^{H} \frac1H \hat{\overline{z} }_{h}
\end{equation}

et 

\begin{equation}
\hat{\overline{z}}_{h} =\frac1{n_h} \sum_{i=1}^{n_h}z_i
\end{equation}

Si en plus le nombre d'observations est le même par strate ($n_h$), on obtient une formule assez simple

\begin{equation}

\hat{ \overline{z} } =  \frac1N \sum_{i=1}^{N} z_i
\end{equation}

Pour la variance d'échantillonnage, il en va de même.


\begin{equation}
V(\hat{ \overline{z^l} } )  = (\frac1H)^2 \sum_{h=1}^{H}  \frac{ \hat{ S^2_h} (\hat{ \overline{z^l} } ) }{n_h}
\end{equation}



### Implémentation

Il est conseillé de tirer au hasard 2 points par strate afin de pouvoir calculer une variance. Il suffit ensuite d'adapter le nombre de strate pour atteindre le nombre d'unités d'échantillonnage visé.


Avec cette méthode, on réparit au mieux les unités dans l'espace.

Ici, on avait retenu 20 unités, soit donc 10 strates.

```{r}

library(raster)

champSP.r <- raster(champSP)
res(champSP.r)

#aggregate from 1x1 resolution to 3x3 (factor = 3)
champSP.r.aggregate <- aggregate(champSP.r, 
                                 fact = 2)
res(champSP.r.aggregate)

champSP.r.aggregate <- as(champSP.r.aggregate , "SpatialPixels")

# compute compact geographical strata
myStrata <- stratify(champSP.r.aggregate,
                     nStrata = 10,
                     equalArea=TRUE, 
                     nTry=5
                     )
plot(myStrata)

# obtain the surface areas of the strata
print(areaStrata<-getArea(myStrata))

# select randomly n locations from the strata
mySample <- spsample(myStrata, n = 2)
plot(myStrata, mySample)

```


Comparons les deux approches: SI et STSI avec strates compactes

```{r}
STSI <- tm_shape(champSP) +
  tm_raster()+
  tm_shape(mySample@sample)+
  tm_symbols()+
tm_layout(legend.outside = TRUE)

tmap_arrange(SI, STSI)
```


Examinons ce que donne la simulation pour la moyenne

```{r}
terrainSTSI <- over(mySample@sample,champSP)

MoyEstSTSI <- mean(terrainSTSI$sim1)

MoyEstSTSI

```

Et pour la variance


```{r}
StratesSTSI <- over(mySample@sample,myStrata@cells)

myStrata@stratumId[StratesSTSI]

Mydata <- cbind.data.frame(
  strate = myStrata@stratumId[StratesSTSI],
  z= terrainSTSI$sim1
  
)

Varh<-tapply(Mydata$z, INDEX=Mydata$strate,FUN=var)

VStsi <- (1/10^2) * sum(Varh/2)
```

Voici donc la variance SI $`r V`$ et la variance dans ce cas $`r VStsi`$

```{r}

# calcul de l'interval de confiance selon les deux lois
ICT <- talpha * sqrt(VStsi)

# comme n< 30, on garde ICT
# Est-ce que la vraie moyenne est dans l'IC student
Moy < MoyEstSTSI + ICT
Moy > MoyEstSTSI - ICT


cbind(MoyEstSTSI, 
      ICbas = MoyEstSTSI - ICT,
      ICHaut = MoyEstSTSI + ICT, Moy)

```

