---
output:
  bookdown::html_document2:
    fig_caption: yes
editor_options:
  chunk_output_type: console
---

Echantillonnage pour la cartographie {#CARTO}
=========================================

Caractéristiques 
------------

* Lorsque les paramètres de la population (moyenne ou total, percentiles) à étudier ou pour plusieurs sous-régions n'est pas suffisant

* La résolution spatiale requise pour la cartographie est bien plus importante que pour les statistique globale

* Quelles Méthodes de cartographie :

  - Méthodes d'interpolation spatiale heuristique : Polygones de Thiessen, triangulation, voisin naturel, distance inverse
  - Interpolation spatiale basée sur un modèle stochastique : le krigeage
  - Modèle non spatial : modèle de régression linéaire, arbre de régression, forêt aléatoire


Différents types de plans
----------------------------

* Échantillonnage pour la cartographie par interpolation spatiale 

  - Plans d'échantillonnage géométriques
  - Grilles régulières
  - Échantillonnage de la couverture spatiale
  - Plans d'échantillonnage basés sur des modèles
 
* Échantillonnage pour la cartographie avec des modèles de régression ou par arbres de régression

  - stratification de l'espace des covariables
  - Échantillonnage par hypercube latin
  

La grille systématique
----------------------
### Caractéristiques

Facile à mettre en œuvre

- Bonne couverture spatiale
- La grille ne doit pas être forcément placée au hasard
- Formes : carrées, triangulaires, hexagonales

Pour choisir la résolution

 - Le maximum de budget mobilisable
 - Un seuil pour l'erreur d’interpolation mais dans ce cas, il est nécessaire de poser des hypothèses sur un modèle de variabilité spatiale
 
 
Avec un échantillonnage par grille régulière, la répartition des observations est fixe (carré, triangulaire)

*  Avec des zones de forme irrégulière, la couverture spatiale est dans la plupart des cas sous-optimal. Elle amène souvent à des problème aux bordures en augmentant ainsi les effets de bords

*  Une couverture spatiale sous-optimale devient plus problématique lorsque nous disposons  de données existantes (données anciennes)
*  En présence de données existantes, nous voulons remplir les espaces vides

### Implémentation

On teste ici les fonctions en prenant la parcelle du package `spcosa`

Voici l'exemple pour la grille de type régulière à maille carrée. On remarque la présence de zone sans donnée. 

```{r Grilleregfig, fig.cap='Grille régulière', out.width='110%',fig.asp=.75, fig.align='center',warning=FALSE}
# regular
MagrilleReg <- st_sample( shpFarmsum.sf ,
                    type = "regular",
                    30)

tm_shape(shpFarmsum) + 
  tm_borders( ) +
tm_shape(MagrilleReg) +
    tm_symbols()



```

Voici l'exemple pour la grille de type régulière carré. On remarque la présence de zone sans donnée.

```{r GrillerHexfig, fig.cap='Echantillonnage optimisé pour le krigeage', out.width='110%',fig.asp=.75, fig.align='center',warning=FALSE}
MagrilleHex <- st_sample( shpFarmsum.sf ,
                    type = "hexagonal",
                    30)

tm_shape(shpFarmsum) + 
  tm_borders( ) +
tm_shape(MagrilleHex) +
    tm_symbols()

```

Echantillonnage spatial optimisé
--------------------------------
### Définition

Dans cette approche, les $n$ observations sont réparties de manière optimale au sein de la zone d'étude. Pour cela, on utilise un critère qui minimise la distance entre les observations et les points de la grille régulière de prédiction.
La moyenne du carré de la plus courte distance au point j:

$MCPCD_j = 1/N \sum^N_{i=1}min_j(D_{ij}^2)$

Le critère $MCPCD_j$ peut être minimisé en utilisant l'algorithme des K-moyenne 

Il existe un package R `spcosa` de @walvoort_r_2010.

Dans cette approche, il n'est pas nécessaire de définir un variogramme a priori  pour l'optimisation de la répartition des $n$  observations. Les strates ainsi définies sont appelées **Strates compactes**

### Mise en oeuvre avec `spcosa`

La fonction `stratify` implémente la stratification dite par strate compacte.
```{r}
# initialize pseudo random number generator
set.seed(700124)

# stratify Farmsum into 50 strata
myStratification <- stratify(shpFarmsum, nStrata = 30)

# plot stratification
plot(myStratification)

```

Sans option, la commande spcosa::spsample extrait le centroïde des strates obtenues par l'algorithme des K-moyennes.


```{r}
# sans option, la commande spcosa::spsample extrait le centroïde de la strate.
mySamplingPattern <- spsample(myStratification)

# plot sampling pattern
plot(myStratification, mySamplingPattern)
```

### En présence de données existantes

Supposons l'existance d'un $k$ échantillons sur la zone

```{r}
k= 30
set.seed(50)

MonEchAncien <- st_sample( shpFarmsum.sf ,
                    type = "random",
                    k)



tm_shape(shpFarmsum.sf) + tm_polygons()+
  tm_shape(MonEchAncien) + tm_dots(fill="red" , shape = 22, size = 1)

```

La commande `spcosa::stratify` permet de construire les strates compactes en tenant compte de ces observations afin d'optimiser la répartition des échantillons supplémentaires pour la cartographie

```{r}
#Set number of new sampling locations to be selected
n<-130

#Compute total sample size (existing points + new points)
ntot<-n+k
#Compute geostrata with option priorPoints=priordataEthiopia
set.seed(314)

MonEchAncien.sp  <- as_Spatial(MonEchAncien )

myStrata <- stratify(shpFarmsum, 
                     cellSize= 2 ,
                     nStrata = ntot,
                     priorPoints=MonEchAncien.sp,
                     nTry=10)


#Select sampling points of infill sample (centres of geostrata)
mySample <- spsample(myStrata)
```

Voici la répartition des points.

```{r}
#Plot geostrata and sampling points (centres of geostrata)
plot(myStrata, mySample)
```


Echantillonnage pour la géostatitique
-------------------------------------

Dans une récente étude, @wadoux_efficient_2019 propose de rajouter 10 % du nombre total d'observations au plan par couverture spatiale optimisée. Ces points sont positionné à une petite distance de cette sélection au hasard de points.


On définit premièremement la distance $d$ (20 m dans cette exemple) et le nombre de points $m$ (10 %)

```{r}

mySCsample.df <- as(mySamplingPattern, "data.frame") # on extrait ici les coordonnées

h <- 20 # Distance
m <- round( 0.1  * nrow(mySCsample.df)) + 1

```

On tire ensuite au hasard les $m$ points et on calcule les nouvelles coordonnées afin de placer au hasard le nouveau points sur un cercle de rayon $d$.

```{r}


# Specify separation distances and subsample sizes

# Select random subsample from the spatial coverage sample
set.seed(314)
ids <-sample(nrow(mySCsample.df),
             size = m)
mySubsample <- mySCsample.df[ids,]

# Select locations in random direction at distances h from subsample

plus <- NULL

  dxy <- matrix(nrow=m,ncol=2)
  angle<-runif(n = m,
               min = 0,
               max = 2*pi
               )
  dxy[,1] <- h * sin(angle)
  dxy[,2] <- h * cos(angle)
  
  plus.h<-mySubsample+dxy
  
mySCsample.df <- rbind(mySCsample.df,plus.h)

mySCsample.df$id <- row.names(mySCsample.df)

mySCsample.sf <- st_as_sf(mySCsample.df , 
                          coords = c("x1" , "x2"))
```

Voici la représentation du plan d'échantillonnage pour la géostatistique.

```{r PlusSample, fig.cap='Plan optimisé pour la géostatistique', out.width='110%',fig.asp=.75, fig.align='center',warning=FALSE}

tm_shape(shpFarmsum)+ tm_borders()+
  tm_shape(mySCsample.sf) + tm_symbols()

```


Plan optimisé dans l'espace des covariables
---------------------------------------------
### Définition

Dans cette partie, l'échantillons doit permettre de calibrer un modèle de regression avec des covariables spatialisées. Il existe de nombreuse méthodes pour sélectionner des unités d'échantillonnage de sorte qu'elle permette d

* cLHS
* Surface response design
* kmeans

### Données

Comme présenté dans le chapitre sur les données, nous utilisons un jeu de données constitué de grille décrivant un ensemble de caractéristiques d'une parcelle en Australie.

```{r}

tm_shape( rast(grdHunterValley2) ) + 
  tm_raster(
    col = c("elevation_m","slope_deg","cti","ndvi")
            )  +
tm_layout(legend.outside = TRUE)
```

### Mise en oeuvre avec l'algorithme K-moyennes

```{r}
#Choisir le nombre de sites d'échantillonnage
n<-20

#Calcul des clusters
set.seed(314)
myClusters <- kmeans(scale(grdHunterValley[,c(3,4,6,7)]), 
                     centers=n, 
                     iter.max=100,
                     nstart=10
                     )

grdHunterValley$clusters <- myClusters$cluster

#Sélectionner les emplacements les plus proches des centres des clusters
rdist.out <- rdist(x1=myClusters$centers,
                   x2=scale(grdHunterValley[,c(3,4,5,6,7)])
                   )
ids.mindist <- apply(rdist.out,MARGIN=1,which.min)
mySample <- grdHunterValley[ids.mindist,]
```


Il est possible de représenter les unités d'échantillonnage dans l'espace géographique:

```{r KMsample, fig.cap='Plan optimisé par K-moyenne sur les covariables, représentation dans l\'espace géographique', out.width='110%',fig.asp=.75, fig.align='center',warning=FALSE}
ggplot(grdHunterValley) +
  geom_tile(mapping = aes(x = Easting, 
                          y = Northing, 
                          fill = factor(clusters))
            ) +
  
  scale_fill_discrete(name = "cluster") +
  
  geom_point(data=mySample,
             mapping=aes(x=Easting,y=Northing),
             size=2) +
  scale_x_continuous(name = "") +
  scale_y_continuous(name = "") +
  coord_fixed() +
  theme(legend.position="none")
```

Mais également dans l'espace des covariables. Ici, on retient l'altitude et le CTI.

```{r KMSample2, fig.cap='Plan optimisé par K-moyenne sur les covariables, représentation dans l\'espace des covariables', out.width='110%',fig.asp=.75, fig.align='center',warning=FALSE}
ggplot(grdHunterValley) +
  geom_point(mapping=aes(y=elevation_m,
                         x=cti,
                         colour=factor(clusters)), 
             size = .51
             ) +
  
  
  geom_point(data=mySample,
             mapping=aes(y=elevation_m,x=cti),
             size=1.5) +
  scale_y_continuous(name = "Elevation") +
  scale_x_continuous(name = "ndvi") +
  theme(legend.position="none")
```

```{r KMSample3, fig.cap='Plan optimisé par K-moyenne sur les covariables, représentation dans l\'espace des covariables', out.width='110%',fig.asp=.75, fig.align='center',warning=FALSE}
ggplot(grdHunterValley) +
  geom_point(mapping=aes(y=elevation_m,
                         x=slope_deg,
                         colour=factor(clusters)),
             size = .51) +
  
  geom_point(data=mySample,
             mapping=aes(y=elevation_m,x=cti),
             size=1.5) +
  
  scale_y_continuous(name = "Elevation") +
    scale_x_continuous(name = "Slope") +
  theme(legend.position="none")
```

